【裁判字號】    97,簡上,865
【裁判日期】    980414
【裁判案由】    詐欺
【裁判全文】
臺灣桃園地方法院刑事判決             97年度簡上字第865號
上  訴  人  臺灣桃園地方法院檢察署檢察官
上  訴  人
即  被  告  甲○○
上列上訴人因被告所犯詐欺案件，不服本院中華民國97年9 月30
日97年度壢簡字第2575號第一審判決（聲請簡易判決處刑案號：
97年度偵字第16040 號），提起上訴及移送併辦（97年度偵字第
20310 號、第22090 號），本院管轄之第二審合議庭判決如下：
    主  文
原判決撤銷。
甲○○幫助意圖為自己不法之所有，以詐術使人將本人之物交付
，累犯，處有期徒刑伍月，如易科罰金，以新臺幣壹仟元折算壹
日。
    事  實
一、甲○○前因竊盜案件，經本院於民國92年6 月22日以90年易
    緝字第118 號判處應執行有期徒刑2 年3 月確定；復因偽造
    文書等案件，經本院於92年3 月14日以91年易字第1178號判
    處應執行有期徒刑4 月確定；又因毒品危害防制條例案件，
    經本院於92年10月25日以92年度訴字第766 號判處應執行有
    期徒刑10月確定，上開各刑期，嗣經定應執行有期徒刑3 年
    4 月，並於94年12月27日縮刑期滿執行完畢，仍不知警惕。
    其雖可預見提供自己帳戶予他人使用，可能因而供不法詐騙
    集團利用，因而幫助他人從事詐欺取財之犯罪，竟仍不違背
    其本意，而基於幫助他人詐欺取財之犯意，於97年2 月6 日
    後至同年4 月3 日前某日，在台灣地區某不詳地點，將其所
    開立之華泰商業銀行石牌分行帳號0000000000000 號帳戶提
    款卡及密碼，交給真實姓名年籍不詳之人士，該人士取得該
    帳戶提款卡、密碼後，隨即轉交所屬之詐騙集團使用，該詐
    騙集團成員旋意圖為自己不法之所有，為下列犯行：
（一）於不詳時間、地點，以電腦連結網路之方式，佯在雅虎奇
      摩拍賣網站上刊登販賣物品之訊息，適丙○○於97年4 月
      2 日12時許，上網瀏覽得知該訊息，信以為真，而陷於錯
      誤，下標購買該物品，並於同日依指示匯款新臺幣（下同
      ）6000元至甲○○所申設之上開銀行帳戶內，旋於匯款轉
      入當日，經詐騙集團成員跨行提領一空。嗣因丙○○遲未
      收受貨品方知受騙後報警處理。
（二）又以同上方式，佯在雅虎奇摩拍賣網站上刊登販賣IPOD
      TOUCH 之訊息，適丁○○於97年4 月2 日晚間8 時許，上
      網瀏覽而得知該訊息，亦因此陷於錯誤，下標購買該物品
      ，並於同日依指示匯款9800元至甲○○所申設上開銀行帳
      戶內，旋於匯款轉入當日，經詐騙集團成員跨行提領一空
      。嗣因丁○○遲未收受貨品方知受騙後報警處理。
（三）復又以同上方式，佯在雅虎奇摩拍賣網站上刊登販賣夏普
      T91 號手機之訊息，適乙○○於97年4 月2 日晚間8 時許
      ，在臺北縣新莊市之住家上網瀏覽而得知該訊息，誤以為
      真，因而陷於錯誤，下標購買該手機，並於同日依指示匯
      款1 萬元至甲○○所申設之上開銀行帳戶內，旋於匯款轉
      入當日，經詐騙集團成員跨行提領一空。嗣因乙○○遲未
      收受該手機方知受騙後報警處理。
二、案經台北縣政府警察局新莊分局報告台灣桃園地方法院檢察
    署檢察官偵查後聲請以簡易判決處刑暨桃園縣政府警察局龜
    山分局、桃園分局報告臺灣桃園地方法院檢察署檢察官移送
    併辦審理。
    理  由
壹、程序部分：
一、按被告以外之人於審判外之言詞或書面陳述，除法律有規定
    者外，不得作為證據，刑事訴訟法第159 條第1 項固定有明
    文。然被告以外之人於偵查中向檢察官所為之陳述，除顯有
    不可信之情況外，得為證據；被告以外之人於審判外之陳述
    ，雖不符同法第159 條之1 至之4 之規定，而經當事人於審
    判程序同意作為證據，法院審酌該言詞陳述或書面陳述作成
    時之情況，認為適當者，亦得為證據；又當事人、代理人或
    辯護人於法院調查證據時，知有第159 條第1 項不得為證據
    之情形，而未於言詞辯論終結前聲明異議者，視為有前項之
    同意，同法第159 條之1 第2 項、第159 條之5 亦分別定有
    明文。又刑事訴訟法第159 條之5 的立法意旨在於傳聞證據
    未經當事人之反對詰問予以核實，原則上先予排除。惟若當
    事人已放棄反對詰問權，於審判程序中表明同意該等傳聞證
    據可作為證據；或於言詞辯論終結前未聲明異議，基於尊重
    當事人對傳聞證據之處分權，及證據資料愈豐富，愈有助於
    真實發見之理念，上開傳聞證據亦均得資為證據。經查：關
    於被害人丙○○、丁○○、乙○○警詢中之陳述，被告於本
    院準備程序時均未聲明異議，本院審酌被害人丙○○、丁○○、乙○○之證詞對認定犯罪事實之存否有其必要性，且上
    開言詞陳述作成時之情況，並無違法取供情形或其他程式上
    之瑕疵，引用渠等警詢之陳述作為證據應屬適當，依刑事訴
    訟法第159 條之5 之規定，即具證據能力。
二、另本件認定事實所引用之卷內其餘卷證資料，並無證據證明
    係公務員違背法定程序所取得，被告復未於言詞辯論終結前
    表示異議，且卷內之文書證據，亦無刑事訴訟法第159 條之
    4 之顯有不可信之情況與不得作為證據之情形，則依刑事訴
    訟法第159 條之5 之規定，本件認定事實所引用之所有文書
    證據，均有證據能力，合先敘明。
貳、實體部份：
一、被告甲○○矢口否認有何上開幫助詐欺之犯行，辯稱：伊於
    97年1 、2 月領了最後1 筆薪水後，就把提款卡（並將密碼
    寫在提款卡封套上）置於機車置物箱內以雨衣蓋住，至同年
    4 月10日始發現提款卡遺失，伊沒有將提款卡交給別人使用
    云云。經查：
  (1)被害人丙○○、丁○○、乙○○因詐欺集團成員以上述方式
    施用詐術致均陷於錯誤，而分別匯款6000元、9800元、1 萬
    元至被告上開銀行帳戶內等情，業據被害人丙○○、丁○○
    、乙○○於警詢指述明確，復有華泰商業銀行石牌分行活期
    儲蓄存款存戶資料、印鑑卡、甲○○帳號0000000000000 號
    帳戶客戶對帳單、合作金庫銀行自動櫃員機交易明細單、台
    新國際商業銀行對帳單、中國信託自動櫃員機交易明細單、
    桃園縣政府警察局桃園分局同安派出所受理詐騙帳戶通報警
    示簡便格式表、臺北縣政府警察局新莊分局新莊派出所受理
    詐騙帳戶通報警示簡便格式表各1 份在卷可參，足證被告所
    有之上開銀行帳戶確已遭詐欺集團持為詐騙之用甚明。
  (2)被告雖以前詞置辯，惟觀之被告於偵查時供稱：「存摺仍在
    我這，提款卡跟身分證一起在97年3 月底遺失了，4 月12日
    後打電話辦遺失，不清楚在何處遺失，提款卡和身分證一起
    放在小皮包內，密碼寫在卡片外包上，放在機車車箱裡，4
    月10幾日發現遺失，之前均未發現，因為車子可以鎖，但車
    子年齡有14、15年，我不會把金錢等重要物品放在車中，該
    戶頭裡沒錢了」云云，於準備程序時陳稱：「在1 、2 月我
    領了最後1 筆薪水後，就把提款卡放在機車車箱裡以雨衣蓋
    住，4 月10日時發現遺失，密碼寫在提款卡封套上，密碼是
    650911」云云，然按金融帳戶為個人理財之重要工具，一般
    人皆知應妥善保管，然被告既陳稱不會將金錢等重要物品放
    在車中，卻輕率地將上開提款卡及密碼置於機車置物箱內，
    已與常情不合，且自97年1 、2 月領完最後1 筆薪水後直至
    97年3 月底遺失提款卡，中間長達1 、2 個月期間任由提款
    卡及密碼置於老舊機車置物箱，不加聞問，復令人匪夷所思
    ，再者被告迄至本案98年2 月16日行準備程序時猶仍明確記
    得其帳戶提款卡之密碼，則其又何需多此一舉將密碼記載在
    提款卡封套上，讓取得其提款卡之人亦同時得知其密碼，而
    可自由提領其帳戶內現金之可能，其此部所辯亦顯悖離常情
    ，益見其前揭所辯核係卸責之詞，殊難採信。
  (3)按金融存款帳戶為個人之理財工具，事關存戶個人財產權益
    之保障，與存戶之提款卡（含密碼）結合，其專屬性、私密
    性更形提高，一般人亦均有應妥為保管存摺、提款卡、密碼
    以防遭人冒用之認識，縱有特殊情況偶有將存摺、提款卡交
    付他人之需，亦必深入瞭解其用途再行提供使用，且按申請
    開設金融帳戶並無任何特殊之限制，一般民眾可以在不同金
    融機構申請多數之存款帳戶使用，此乃眾所週知之事實，而
    時下詐騙集團以各類手法詐騙被害人匯款甚為猖獗，且廣為
    媒體報導，則依一般人社會生活經驗，茍不以自己名義申請
    開戶，卻向不特定人蒐集帳戶供己使用，其目的極可能利用
    該帳戶供作非法詐財之用，應可預見。本件被告甲○○係智
    慮成熟之成年人，其對上情自無法諉為不知，是其既可預見
    該他人收受其上開帳戶之提款卡、密碼等物，極可能被利用
    作為犯罪工具，仍將提款卡、密碼交付他人，顯然對於該人
    縱以其帳戶作為不法詐騙使用，予以容認，足見被告甲○○
    有幫助詐騙份子利用其上開帳戶詐欺之不確定故意及行為甚
    明。綜上，本件事證明確，被告幫助詐欺犯行，洵堪認定，
    應依法論科。
二、按幫助犯之成立，主觀上行為人須有幫助故意，客觀上須有
    幫助行為，意即需對於犯罪與正犯有共同之認識，而以幫助
    之意思，對於正犯資以助力，而未參與實施犯罪之行為者而
    言（參照最高法院75年度台上字第1509號、88年度台上字第
    1270號判決意旨）。核被告甲○○將其所有上開華泰商業銀
    行石牌分行帳戶提款卡及密碼交付予姓名年籍不詳之人，再
    由該人或其轉手者持以詐騙被害人財物，其顯係基於幫助他
    人詐欺財物之犯意，且所為提供銀行提款卡及密碼予他人之
    行為，亦屬刑法詐欺罪構成要件以外之行為，其既以幫助他
    人犯罪之意思而參與犯罪構成要件以外之行為，故被告應成
    立刑法第339 條第1 項詐欺取財罪之幫助犯。又被告係幫助
    他人犯罪，爰依刑法第30條第2 項之規定，按正犯之刑減輕
    之。被告以一幫助詐欺行為，幫助正犯詐欺被害人丙○○、
    丁○○、乙○○財物，而侵害該3 人財產法益，為一行為觸
    犯數罪名之想像競合犯，應依刑法第55條規定從一重處斷。
    公訴人雖未就上開被害人丙○○、丁○○遭詐欺部分（即移
    送併辦之97年度偵字第20310 號、第22090 號）聲請簡易判
    決處刑，惟該部分與上開經聲請簡易判決處刑並經本院論罪
    科刑之部分（即被害人乙○○部分）間，有想像競合犯之關
    係，已如前述，本院自應就屬於裁判上一罪之該部分併予裁
    判，附此敘明。再被告甲○○前因竊盜案件，經本院於92年
    6 月22日以90年易緝字第118 號判處應執行有期徒刑2 年3
    月確定；復因偽造文書等案件，經本院於92年3 月14日以91
    年易字第1178號判處應執行有期徒刑4 月確定；又因毒品危
    害防制條例案件，經本院於92年10月25日以92年度訴字第
    766 號判處應執行有期徒刑10月確定，上開各刑期，嗣經定
    應執行有期徒刑3 年4 月，並於94年12月27日縮刑期滿執行
    完畢乙節，有台灣高等法院被告前案紀錄表在卷為憑，被告
    受徒刑執行完畢後，5 年以內故意再犯本件有期徒刑以上之
    罪，為累犯，應依刑法第47條第1 項之規定加重其刑。
三、原審據以論罪科刑，固非無見，惟原審未及審酌被告提供其
    所申設上開華泰商業銀行帳戶幫助該詐欺集團成員詐騙上述
    被害人丙○○、丁○○財物之犯行（即移送併辦部分），容
    有未洽，被告否認犯行提起上訴，雖無理由，惟檢察官以原
    審未及審酌另有被害人丙○○、丁○○遭詐騙而匯款至被告
    上開帳戶之犯行提起上訴，為有理由，原判決既有前述不當
    之處，自應由本院將原判決撤銷，另為適法判決。爰審酌被
    告提供帳戶供他人使用，使詐騙集團得以逃避犯罪之查緝，
    獲取不法暴利，嚴重影響金融秩序，破壞社會互信基礎，助
    長詐騙犯罪歪風，增加查緝犯罪及被害人尋求救濟之困難，
    自應科予相當之刑事責難，及其犯罪動機、目的、使用手段
    、智識程度、事後亦未與被害人和解之犯後態度等一切情狀
    ，量處如主文所示之刑，並諭知易科罰金之標準。至被告上
    開華泰商業銀行石牌分行帳戶之提款卡，固係被告所提供充
    作幫助詐欺集團詐財所用之物，被告既以交付他人使用，已
    非其所有，且未扣案，爰不予宣告沒收。
四、本件被告經合法傳喚，無正當之理由不到庭，爰依刑事訴訟
    法第371 條之規定，不待其陳述，逕行判決。
據上論斷，應依刑事訴訟法第455 條之1 第1 項、第3 項、第37
1 條、第369 條第1 項前段、第364 條、第299 條第1 項前段，
刑法第30條第1 項、第2 項、第339 條第1 項、第47條第1 項、
第55條、第41條第1 項前段，刑法施行法第1 條之1 第1 項、第
2 項前段，判決如主文。
本案經檢察官吳佳美到庭執行職務。
中    華    民    國    98    年    4     月    14    日
                  刑事第八庭  審判長法  官  林惠霞
                                    法  官  呂綺珍
                                    法  官  張瓊華
以上正本證明與原本無異。
本件不得上訴。
                                    書記官  李宜娟
中    華    民    國    98    年    4     月    16    日
中華民國刑法第339 條（普通詐欺罪）意圖為自己或第三人不法
之所有，以詐術使人將本人或第三人之物交付者，處5 年以下有
期徒刑、拘役或科或併科1 千元以下罰金。


司法院資訊處製作；財團法人民間司法改革基金會備份。
